臺灣桃園地方法院民事判決　　　　　　　 96年度訴字第973號
原　　　告　己○○
被　　　告　戊○○
　　　　　　乙○○
　　　　　　丁○○
　　　　　　丙○○
兼上1人　　 甲○○原名為.
法定代理人
上列當事人間請求清償債務事件，本院於民國96年11月28日言詞
辯論終結，判決如下：
    主      文
原告之訴駁回。
訴訟費用原告負擔。
    事實及理由
甲、程序方面：
一、按訴狀送達後，原告不得將原訴變更或追加他訴，但該訴訟
    標的對於數人必須合一確定時，追加其原非當事人之人為當
    事人者，不在此限，民事訴訟法第255 條第1 項5 款定有明
    文。本件原告起訴時就主張訴外人謝禎偉向其借款458 萬5
    千元部分，謝禎偉於民國（下同）95年12月29日死亡，被告
    甲○○為其繼承人，爰向其請求返還借款；嗣於96年10月29
    日具狀追加謝禎偉之其餘繼承人，即被告戊○○、乙○○、
    丁○○、丙○○為被告，請求其等與被告甲○○連帶給付上
    開借款，查被告等既為謝禎偉之共同繼承人，上開訴訟標的
    對其等即有合一確定之必要，是原告追加戊○○、乙○○、
    丁○○、丙○○為被告，依上揭條文規定，核無不合，應予
    准許。
乙、實體方面：
一、原告主張：緣被告甲○○與其夫即訴外人謝禎偉於民國86年
    至93年間，因被逼債，經濟周轉困難，先後向原告借款，原
    告遂向土地銀行美濃分行貸款新台幣（下同）280 萬元，另
    向友人調借273 萬元，共計553 萬元，分別借予被告甲○○
    94 萬5千元及謝禎偉458 萬5 千元，借錢之時間及金額詳如
    原告提出之匯款回條上記載之時間及金額，雙方並言明由謝
    禎偉每月匯入原告帳戶25,000元以支付銀行貸款利息，惟至
    第4 個月，謝禎偉即因財務拮据未依約匯入，改為代繳原告
    國泰保險公司保費，抵銷銀行利息。嗣因謝禎偉於95年12月
    29 日 亡故，被告為謝禎偉之繼承人，有清償債務之義務，
    原告多次向被告約甲○○協商要求償還債務事宜，惟被告避
    不見面，企圖推卸責任，爰依民法消費借貸及繼承法律關係
    提起
    本件訴訟。又被告雖提出匯款單主張抵銷，惟該匯款單為85
    年以前之間的金錢來往，雙方都已經算過了，而原告請求的
    是86年以後謝禎偉與被告甲○○向原告借款之債權，兩者並
    不相同。我父親謝新信在電話中有說被告以後有錢會還我的
    等語。並聲明：(一)被告應連帶給付原告新台幣458 萬5 千元
    。
    (二)被告甲○○應給付原告94萬5 千元。
二、被告則以：原告起訴時主張借款人為謝禎偉而非被告，復又
    改稱其中94萬5 千元為被告甲○○所借，且若如原告以匯款
    主張被告甲○○曾分別於88年6 月28日、同年7 月21日借款
    50 萬 元、20萬元未還，何以89年間肯再借20萬元，甚至93
    年間再借4 萬5 千元？又何以未原告未向被告甲○○索取利
    息，謝禎偉在世時亦不曾向甲○○討債？是原告前後主張矛
    盾不一，足見借款事實不存在。又原告主張之匯款單僅能證
    明原告曾匯款給謝禎偉，惟匯款之原因不一而足，或為洗錢
    、或為支付和夥投資款項、或為支付買賣股票款項，是匯款
    不足證明有消費借貸關係存在。又若認為匯款單足證有借款
    之證明，則謝禎偉曾向原告先後匯款77萬元，亦得主張抵銷
    。再者，原告雖提出其與證人謝新信間之電話錄音主張謝新
    信曾跟原告說謝禎偉欠的錢等被告以後再還，惟被告並不知
    證人謝新信曾對原告有上述之允諾，況且證人謝新信亦不能
    代表被告，被告亦無同意等語置辯。並聲明：駁回原告之訴
    。
三、得心證理由：
  (一)按民事訴訟法第277 條前段規定：「當事人主張有利於己之
    事實者，就其事實有舉證之責任。」；又當事人主張有金錢
    消費借貸關係存在，須就其發生所具備之特別要件即金錢交
    付及借貸意思表示一致，負舉證之責任，若僅證明有金錢之
    交付，未證明借貸意思表示互相一致者，尚不能認為有金錢
    借貸關係存在，最高法院81年度臺上字第2372號判決可資參
    照。
  (二)本件原告主張其於86年至93年間，自其於金融機構之帳戶匯
    款至訴外人謝禎偉及被告甲○○於金融機構之帳戶，合計分
    別為458 萬5 千元、94萬5 千元等情，業據其提出高雄縣美
    濃鎮農會跨行匯款回條聯9 張、高新銀行匯款回條3 張、臺
    灣土地銀行入戶電匯申請書4 張為證。被告對原告提出之上
    開匯款單據之真正並未爭執，自堪信原告主張其曾電匯上開
    款項入謝禎偉及被告甲○○之帳戶內之事實為真正。原告另
    主張其匯款之原因係訴外人謝禎偉、被告甲○○向其借款，
    惟此為被告等所否認，就此項事實，原告並未能提出任何證
    據證明其與訴外人謝禎偉、被告甲○○間有消費借貸之意思
    表示一致之情形，而匯款至他人帳戶之原因不一而足，消費
    借貸固然可能，惟清償、贈與、給付價金等等均有可能，是
    自難僅以匯款之事實即足以認定雙方間存在消費借貸之法律
    關係。從而，原告以其匯款予謝禎偉、被告甲○○之事實，
    主張其等間有消費借貸之事實，尚難採信為真正。
  (三)原告雖另以其與證人，即其父親謝新信之電話談話錄音，證
    明謝禎偉、被告甲○○借款之事實。惟證人謝新信於96年11
    月28日言詞辯論期日證稱：「因為原告跑到被告家裡一直吵
    要被告還錢，所以我才說不要吵等到小孩子長大以後賺錢在
    慢慢還，但我真的不知道他們之間的金錢往來。．．等我兒
    子死後我才發現他們兄妹之間可能有金錢往來關係，因為在
    做滿七時時候上來要錢時才知道，我說生人對死人（的事）
    會很難知道。」等語（本院卷第66至68頁）。足證證人謝新
    信對於謝禎偉與原告間之金錢往來並不知情，且係原告於謝
    禎偉死亡後上門討債時才知悉；至於，其稱被告以後有錢會
    還原告等語，係為了安撫原告之情緒，尚難據以推論謝禎偉
    或被告甲○○有積欠原告借款債務之事實。是原告主張與謝
    禎偉及被告甲○○間有消費借貸之合意，已難採信。況且，
    原告於證人謝新信陳述後，亦陳稱：我爸爸知道我哥哥有跟
    我借錢，只是不知道金額多少等語（本院卷第68頁）。是證
    人謝新信之陳述，亦不足以證明原告之主張。從而，原告主
    張謝禎偉、被告甲○○分別向其借款458 萬5 千元、94萬5
    千元乙節，自屬不能證明。是其依據消費借貸及繼承之法律
    關係請求被告連帶返還原告458 萬5 千元、被告甲○○返還
    原告94萬5 千元，即屬無據，應予駁回。
五、本件事證已臻明確，兩造其餘攻擊防禦方法核與判決結果無
    影響，爰不一一論列，附此敘明。
六、據上論結，本件原告之訴為無理由，依民事訴訟法第78條，
    判決如主文。
中　　華　　民　　國　　96　　年　　12　　月　　28　　日
                  民事第二庭法　官　潘進順
以上正本係照原本作成。
如對本判決上訴，須於判決送達後20日內向本院提出上訴狀。
中　　華　　民　　國　　96　　年　　12　　月　　31　　日
                            書記官　黃進傑
